臺灣基隆地方法院刑事判決　　　　　　　 96年度訴字第430號
公　訴　人　臺灣基隆地方法院檢察署檢察官
被　　　告　甲○○
選任辯護人　黃重鋼律師
上列被告因違反毒品危害防制條例案件，經檢察官提起公訴（96
年度毒偵字第682號），被告就被訴事實為有罪之陳述，經本院
合議庭裁定由受命法官獨任以簡式審判程序審理，判決如下：
    主  文
甲○○施用第一級毒品，處有期徒刑柒月，扣案之第一級毒品海
洛因（合計淨重貳拾貳點零肆公克，不含包裝袋）均沒收銷燬之
，裝置上開第一級毒品之包裝袋只均沒收。又施用第二級毒品
，處有期徒刑肆月，扣案之第二級毒品安非他命（驗餘淨重合計
拾柒點玖貳公克，不含包裝袋）均沒收銷燬之，裝置上開第二級
毒品之包裝袋肆只及吸食器壹支均沒收。應執行有期徒刑拾月，
扣案之第一級毒品海洛因（合計淨重貳拾貳點零肆公克，不含包
裝袋）及第二級毒品安非他命（驗餘淨重合計拾柒點玖貳公克，
不含包裝袋）均沒收銷燬之，裝置上開第一級毒品之包裝袋只
、裝置上開第二級毒品之包裝袋肆只及吸食器壹支均沒收。
    事  實
一、甲○○（所涉販賣毒品部分另案由檢察官偵辦中）前因施用
    第二級毒品安非他命案件，經觀察、勒戒後，認無繼續施用
    毒品之傾向，於民國94年11月25日釋放出所，由臺灣臺北地
    方法院檢察署檢察官於民國94年11月27日，以94年度毒偵緝
    字第296號為不起訴處分確定。嗣甲○○於上開觀察勒戒執
    行完畢釋放後5年內，復基於每日反覆持續施用第一級毒品
    海洛因、第二級毒品安非他命之犯意，自95年中起至96年3
    月19日止，以將第一級毒品海洛因摻在香煙內之方式，在臺
    北市○○○路○段218號13樓、臺北縣新店市○○路431號13
    樓、臺北縣市開車時車上等處（起訴書記載為在臺北市○○
    ○路○段218號13樓居所等地），施用第一級毒品海洛因，約
    1天施用2、30根摻海洛因之香煙，以將第二級毒品安非他命
    放在吸食器加熱之方式，在臺北市○○○路○段218號13樓、
    臺北縣新店市○○路431號13樓等處（起訴書記載為在臺北
    市○○○路○段218號13樓居所等地），施用第二級毒品安非
    他命，約1天施用2、3次或3、4次不等，為警於96年3月19日
    14時許，在臺北縣新店市○○路431號3樓前樓梯間、13樓查
    獲，並扣得甲○○所有供施用之第一級毒品海洛因3包（合
    計淨重22.04公克）、第二級毒品安非他命4包（驗餘淨重合
    計17.92公克，起訴書誤載為合計淨重13.24公克）及其所有
    供施用第二級毒品之器具安非他命吸食器1支（起訴書記載
    為1組）、其所有非供施用毒品用之環保去漬油空罐1瓶。經
    甲○○同意採集尿液，送臺灣尖端先進生技醫藥股份有限公
    司以酵素免疫分析法初步檢驗、以氣相層析質譜儀法為確認
    檢驗之結果，呈嗎啡（海洛因代謝後尿液檢出成份）陽性反
    應（嗎啡檢出濃度約21790ng／ml），呈安非他命陽性反應
    （檢出安非他命濃度為621ng／ml、檢出甲基安非他命濃度
    約10027ng／ml），而查悉上情。
二、案經基隆市警察局報告臺灣基隆地方法院檢察署檢察官偵查
    起訴。
    理  由
壹、程序事項
    本案被告甲○○所犯者非為死刑、無期徒刑、最輕本刑為3
    年以上有期徒刑之罪或高等法院管轄之第一審案件，其於準
    備程序進行中，先就被訴事實為有罪之陳述，經告知其簡式
    審判程序之旨，並聽取公訴人、被告之意見後，本院業已依
    刑事訴訟法第273條之1第1項規定，裁定由受命法官獨任以
    簡式審判程序進行本案之審理。且依同法第273條之2規定，
    簡式審判程序之證據調查，不受同法第159條第1項、第161
    條之2、第161條之3、第163條之1及第164條至第170條規定
    之限制，合先敘明。
貳、實體事項
一、上開事實有下列證據足以證明：
  (一)被告陳俊諺甲○○於偵訊、本院準備程序及審理時之自白。
  (二)扣案之第一級海洛因3包（合計淨重22.04公克）、第二級毒
    品安非他命4包（驗餘淨重合計17.92公克）、吸食器1支、
    環保去漬油空罐1瓶。
  (三)卷附之扣押筆錄、基隆市警察局刑警大隊偵辦毒品案件尿液
    檢查對照表、臺灣尖端先進生技醫藥股份有限公司濫用藥物
    檢驗報告（報告日期96年3月28日）、法務部調查局96年4月
    5日調科壹字第09623030760號鑑定書、內政部刑事警察局96
    年5月3日刑鑑字第0960059524號鑑定書、查獲照片、不起訴
    處分書、臺灣基隆地方法院檢察署刑案資料查註紀錄表、臺
    灣高等法院被告前案紀錄表。
二、論罪科刑：
　(一)按海洛因、安非他命係毒品危害防制條例第2條第2項第1、2
    款所定之第一級毒品、第二級毒品，被告予以施用，核其所
    為，係犯毒品危害防制條例第10條第1項之施用第一級毒品
    罪、同條第2項之施用第二級毒品罪。其持有第一級毒品海
    洛因、第二級毒品安非他命係供施用，其持有第一級毒品、
    第二級毒品之低度行為為施用第一級毒品、施用第二級毒品
    之高度行為所吸收，不另論罪。
  (二)按刑法第56條連續犯之規定業於94年2月2日修正公布刪除，
    並自95年7月1日起施行，故被告先後多次施用第一級毒品海
    洛因、第二級毒品安非他命之犯行，於新法施行後即不得再
    以連續犯論處，惟新法之所以刪除連續犯之原因，係源於實
    務上對連續犯「同一罪名」之認定過寬，所謂「概括犯意」
    亦經常可連綿數年之久，不無鼓勵犯罪之嫌，而使國家刑罰
    權之行使發生不合理之現象，故而將之刪除，對於部分習慣
    犯，例如竊盜、吸毒等犯罪，是否會因適用數罪併罰而使刑
    罰過重產生不合理之現象，則容待學界及實務以補充解釋之
    方式，發展接續犯之概念，對於合乎「接續犯」或「包括一
    罪」之情形，認為構成單一之犯罪，以限縮數罪併罰之範圍
    ，用以解決上述問題（刑法第56條修正理由第4點參照）。
    因此，新法修正後，就多次施用毒品之案件，非必然即成為
    數罪，仍應依個案情形予以論斷。又按刑事法若干犯罪行為
    態樣，本質上原具有反覆、延續實行之特徵，立法時既予特
    別歸類，定為犯罪構成要件之行為要素，則行為人基於概括
    之犯意，在密切接近之一定時、地持續實行之複次行為，倘
    依社會通念，於客觀上認為符合一個反覆、延續性之行為觀
    念者，於刑法評價上，即應僅成立一罪。學理上所稱「集合
    犯」之職業性、營業性或收集性等具有重複特質之犯罪均屬
    之，例如經營、從事業務、收集、販賣、製造、散布等行為
    概念者是（最高法院95年度臺上字第1079號判決意旨參照）
    。故倘施用毒品成癮或有施用毒品之習慣者，因其施用行為
    具有反覆實施之行為特性，於刑法評價上，即應僅成立「集
    合犯」，而論以單一之施用毒品罪。查被告自95年中起至96
    年3月19日止，以將第一級毒品海洛因摻在香煙內之方式，
    施用第一級毒品海洛因，約1天施用2、30根摻海洛因之香煙
    ，以將第二級毒品安非他命放在吸食器加熱之方式，施用第
    二級毒品安非他命，約1天施用2、3次或3、4次不等，犯罪
    行為甚為持續且密集，且前有1次施用毒品之前科，顯見被
    告有反覆、持續施用第一級毒品、第二級毒品之習慣，故其
    接連多次施用第一級毒品海洛因、施用第二級毒品安非他命
    之行為，屬「集合犯」，應僅成立一施用第一級毒品罪、一
    施用第二級毒品罪。又被告所犯上開2罪，犯意各別，行為
    互異，應分論併罰。
  (三)爰審酌被告前因施用毒品經觀察、勒戒不起訴處分後，猶不
    知戒除施用毒品惡習，復再施用第一級毒品、第二級毒品，
    顯見其有施用海洛因、安非他命之習慣，並審酌其所犯施用
    毒品之犯罪係戕害自身健康之行為，於他人尚不致造成損害
    及其施用之次數、被告事後坦承犯行之態度等一切情狀，量
    處如主文所示之刑，並定其應執行之刑。
  (四)沒收之諭知：
    扣案之第一級毒品海洛因合計淨重22.04公克（不含包裝袋
    ）、第二級毒品安非他命驗餘淨重合計17.92公克（不含包
    裝袋），為查獲之毒品，應依毒品危害防制條例第18條第1
    項前段之規定宣告沒收銷燬之；裝置上開第一級毒品海洛因
    之包裝袋3只、裝置上開第二級毒品安非他命之包裝袋4只及
    吸食器1支，係犯罪行為人即被告所有供施用第一級毒品、
    第二級毒品所用之物，業據被告於本院審理時供述甚明，爰
    依刑法第38條第1項第2款規定宣告沒收。至扣案被告所有之
    環保去漬油空罐1瓶，被告供稱並非供施用毒品用，依法不
    予宣告沒收，在此敘明。
三、應適用之法條：
　　刑事訴訟法第273條之1第1項、第284條之1、第310條之2、
    第454條第1項、第299條第1項前段，毒品危害防制條例第10
    條第1項、第2項、第23條第2項、第18條第1項前段，刑法第
    11條、第51條第5款、第38條第1項第2款，判決如主文。
本案經檢察官乙○○到庭執行職務
中　　華　　民　　國　　96　　年　　7 　　月　　13　　日
                  刑事第三庭法  官  鄭景文
以上正本證明與原本無異。
對於本件判決如有不服，應於收受送達後10日內，向本院提出上
訴書狀，上訴於臺灣高等法院，並按他造當事人之人數附具繕本
。其未敘述上訴理由者，並得於提起上訴後10日內向本院補提理
由書狀，且須按他造當事人之人數附具繕本。「請勿逕送臺灣高
等法院」
中　　華　　民　　國　　96　　年　　7 　　月　　13　　日
                            書記官  施鴻均
附錄論罪法條：
毒品危害防制條例第10條：
施用第一級毒品者，處6月以上5年以下有期徒刑。
施用第二級毒品者，處3年以下有期徒刑。
